【裁判字號】    98,訴,2734
【裁判日期】    980828
【裁判案由】    毒品危害防制條例
【裁判全文】
臺灣板橋地方法院刑事判決              98年度訴字第2734號
公  訴  人  臺灣板橋地方法院檢察署檢察官
被      告  甲○○
上列被告因違反毒品危害防制條例案件，經檢察官提起公訴（九
十八年度毒偵字第三七八五號），被告於本院準備程序進行中，
就被訴事實為有罪之陳述，經本院告知簡式審判程序意旨，並聽
取公訴人及被告之意見後，本院合議庭裁定由受命法官獨任依簡
式審判程序審理，並判決如下：
    主  文
甲○○施用第二級毒品，累犯，處有期徒刑伍月，扣案之第二級
毒品甲基安非他命壹包（驗餘淨重零點壹陸玖玖公克），沒收銷
燬之；又施用第一級毒品，累犯，處有期徒刑玖月，扣案之第一
級毒品海洛因柒包（合計毛重拾伍點陸公克），沒收銷燬之，扣
案之夾鏈袋貳只、分裝杓貳支、分裝袋伍拾肆個，均沒收。應執
行有期徒刑壹年。扣案之第二級毒品甲基安非他命壹包（驗餘淨
重零點壹陸玖玖公克）、第一級毒品海洛因柒包（合計毛重拾伍
點陸公克），均沒收銷燬，扣案之夾鏈袋貳只、分裝杓貳支、分
裝袋伍拾肆個，均沒收。
    事  實
一、甲○○前於民國八十七年間因施用毒品案件，經臺灣桃園地
    方法院以八十七年度毒聲字第六六七號裁定送觀察、勒戒後
    ，認有繼續施用毒品之傾向，復由同法院以八十七年度毒聲
    字第九七八號裁定令入戒治處所施以強制戒治，因其戒治成
    效經評定為合格，嗣經同法院以八十七年度毒聲字第二九六
    五號裁定停止戒治所餘期間付保護管束，迄至八十八年七月
    二十七日保護管束期滿未經撤銷視為執行完畢，並由臺灣桃
    園地方法院檢察署檢察官以八十八年度戒偵字第五十四號為
    不起訴處分確定。再於九十二年間（即前開強制戒治執行完
    畢後五年內）復因施用第一、二級毒品案件，經臺灣桃園地
    方法院以九十二年度毒聲字第二二０二號裁定令入戒治處所
    施以強制戒治，後於九十三年一月九日因法律修正報結出所
    ，此部分另涉刑案部分，另經同法院以九十二年度訴字第一
    七五一號判處有期徒刑一年、八月，並定其應執行有期徒刑
    一年六月確定；又因轉讓毒品案件，經同法院以九十三年度
    訴字第一０九七號判處有期徒刑一年十月確定，上開三罪嗣
    經同法院以九十六年度聲減字第一０八五號裁定減刑並定其
    應執行刑為有期徒刑二年五月確定，與其前因違反麻醉藥品
    管理條例案件所餘殘刑有期徒刑一年三月二十一日接續執行
    ，甫於九十六年七月二十三日縮刑期滿執行完畢。
二、詎甲○○仍不知悛悔，其明知海洛因、甲基安非他命係業經
    公告列為毒品危害防制條例第二條第二項第一、二款之第一
    、二級毒品，不得非法持有、施用，詎仍未戒除施用毒品習
    性，復各基於施用第一、二級毒品海洛因、甲基安非他命之
    犯意，分別於九十八年五月十九日上午某時許，在桃園縣大
    溪鎮○○路○段二四二號住處，施用第二級毒品甲基安非他
    命一次；九十八年五月二十日凌晨二時許，在臺北縣林口鄉
    ○○路五三二號十三樓某友人住處，施用第一級毒品海洛因
    一次（起訴書誤認係於九十八年五月二十日凌晨二時許，在
    臺北縣林口鄉○○路五三二號十三樓某友人住處，將海洛因
    及甲基安非他命混合捲入香菸，再點燃香菸吸食所生煙霧，
    以此方式施用第一級毒品海洛因及第二級毒品甲基安非他命
    一次，惟已經公訴人當庭更正該二部分犯罪事實）。嗣於九
    十八年五月二十日凌晨二時三十分許，在臺北縣林口鄉○○
    路五三二號十三樓，為警查獲，並扣得其所有之第二級毒品
    甲基安非他命一包（驗餘淨重零點一六九九公克，起訴書誤
    載為安非他命）、第一級毒品海洛因七包（合計毛重十五點
    六公克）、供施用第一級毒品海洛因所用之夾鏈袋二只、分
    裝杓二支、分裝袋五十四個。嗣經警依法對其採集尿液送驗
    後，始查悉上情。
三、案經臺北縣政府警察局土城分局報告臺灣板橋地方法院檢察
    署檢察官偵查起訴。
    理  由
壹、程序事項：
    被告甲○○所犯係死刑、無期徒刑或最輕本刑為三年以上有
    期徒刑以外之罪，亦非屬高等法院管轄第一審之案件，其於
    準備程序中就被訴事實為有罪之陳述，經本院告知簡式審判
    程序之旨，並聽取公訴人及被告之意見後，經本院合議庭認
    為適宜，乃依刑事訴訟法第二百七十三條之一第一項規定，
    裁定由受命法官獨任進行簡式審判程序，先予敘明。
貳、實體事項：
一、上揭犯罪事實，業據被告於本院審理中供承不諱，且被告於
    前揭查獲時地為警依法對其採集之尿液經送請臺灣檢驗科技
    股份有限公司以酵素免疫分析法（EIA）初步檢驗及氣相層
    析質譜儀分析法（GC/MS）確認檢驗結果，確呈鴉片類（嗎
    啡）及安非他命類（安非他命及甲基安非他命）陽性反應，
    此有該公司出具之九十八年六月四日濫用藥物檢驗報告一紙
    在卷可參（參見偵卷第三四頁）。又扣案之被告所有疑似第
    二級毒品甲基安非他命透明結晶一包（驗餘淨重零點一六九
    九公克）經送請交通部民用航空局航空醫務中心鑑驗結果，
    確含有第二級毒品甲基安非他命成分，此有該中心出具之九
    十八年六月五日航藥鑑字第0982781號毒品鑑定書一紙在卷
    可憑（參見偵卷第三二頁）。此外，復有扣案之被告所有之
    第一級毒品海洛因七包（合計毛重十五點六公克）及供施用
    第一級毒品海洛因所用之夾鏈袋二只、分裝杓二支、分裝袋
    五十四個可資佐證。綜上所述，足認被告之自白核與事實相
    符，應可採為論罪科刑之依據。按施用第一、二級毒品為犯
    罪行為，毒品危害防制條例第十條定有處罰明文。故施用第
    一、二級毒品者，依前揭規定本應科以刑罰。惟基於刑事政
    策，對合於一定條件之施用者，則依同條例第二十條、第二
    十三條之規定，施以觀察、勒戒及強制戒治之保安處分。又
    毒品危害防制條例於九十二年七月九日修正公布，自九十三
    年一月九日施行，其中第二十條、第二十三條將施用毒品之
    刑事處遇程序，區分為「初犯」及「五年內再犯」、「五年
    後再犯」。依其立法理由之說明：「初犯」，經觀察、勒戒
    或強制戒治後，應為不起訴處分或不付審理之裁定；經觀察
    、勒戒或強制戒治執行完畢釋放後，「五年內再犯」者，因
    其再犯率甚高，原實施之觀察、勒戒及強制戒治既已無法收
    其實效，爰依法追訴或裁定交付審理。至於經觀察、勒戒或
    強制戒治執行完畢釋放後，「五年後再犯」者，前所實施之
    觀察、勒戒或強制戒治已足以遮斷其施用毒品之毒癮，為期
    自新及協助其斷除毒癮，仍適用「初犯」規定，先經觀察、
    勒戒或強制戒治之程序。從而依修正後之規定，僅限於「初
    犯」及「五年後再犯」二種情形，始應先經觀察、勒戒或強
    制戒治程序。倘被告於五年內已再犯，經依法追訴處罰，縱
    其第三次（或第三次以上）再度施用毒品之時間，在初犯經
    觀察、勒戒或強制戒治執行完畢釋放五年以後，已不合於「
    五年後再犯」之規定，且因已於「五年內再犯」，顯見其再
    犯率甚高，原實施觀察、勒戒或強制戒治，已無法收其實效
    ，即應依該條例第十條處罰（最高法院九十七年度第五次刑
    事庭會議決議意旨可資參照）。查本件被告於八十七年間因
    施用毒品案件，經臺灣桃園地方法院以八十七年度毒聲字第
    六六七號裁定送觀察、勒戒後，認有繼續施用毒品之傾向，
    復由同法院以八十七年度毒聲字第九七八號裁定令入戒治處
    所施以強制戒治，因其戒治成效經評定為合格，嗣經同法院
    以八十七年度毒聲字第二九六五號裁定停止戒治所餘期間付
    保護管束，迄至八十八年七月二十七日保護管束期滿未經撤
    銷視為執行完畢，並由臺灣桃園地方法院檢察署檢察官以八
    十八年度戒偵字第五十四號為不起訴處分確定，再於九十二
    年間（即前開強制戒治執行完畢後五年內）復因施用第一、
    二級毒品案件，經臺灣桃園地方法院以九十二年度毒聲字第
    二二０二號裁定令入戒治處所施以強制戒治，後於九十三年
    一月九日因法律修正報結出所，該次施用毒品犯行，並經同
    法院以九十二年度訴字第一七五一號判處有期徒刑一年、八
    月，並定其應執行有期徒刑一年六月確定一節，此有臺灣高
    等法院被告前案紀錄表一份在卷可參。被告既曾於前揭強制
    戒治執行完畢釋放後五年內再犯施用毒品案件而經依法追訴
    處罰，且於本件中，又係於九十八年五月十九日上午某時許
    、同年月二十日凌晨二時許有分別施用第二級毒品甲基安非
    他命、第一級毒品海洛因之犯行，即非屬毒品危害防制條例
    第二十條第三項所定「五年後再犯」之情形，揆諸前開決議
    意旨及說明，自應逕行追訴處罰。從而，本件事證已臻明確
    ，被告犯行洵堪認定，應予依法論科。
二、核被告所為，係犯毒品危害防制條例第十條第二項之施用第
    二級毒品甲基安非他命罪、同條第一項之施用第一級毒品海
    洛因罪。被告各持有第一、二級毒品海洛因及甲基安非他命
    後，進而施用，其各持有之低度行為應被其各施用之高度行
    為所吸收，均不另論罪。被告所犯施用第一、二級毒品海洛
    因及甲基安非他命二罪間，犯意各別，罪名互殊，應予分論
    併罰，公訴意旨誤認此二罪為想像競合犯關係，容有未洽，
    然被告於本院審理中已供承其於本件中係分別施用第一、二
    級毒品，且亦已陳明該二次犯行之時間及地點，如前所述，
    並經公訴人當庭更正此二罪為數罪併罰關係（參見本院卷九
    十八年八月十二日簡式審判筆錄第五頁），併予敘明。再被
    告前於復因施用第一、二級毒品案件，經臺灣桃園地方法院
    以九十二年度訴字第一七五一號判處有期徒刑一年、八月，
    並定其應執行有期徒刑一年六月確定；又因轉讓毒品案件，
    經同法院以九十三年度訴字第一０九七號判處有期徒刑一年
    十月確定，上開三罪嗣經同法院以九十六年度聲減字第一０
    八五號裁定減刑並定其應執行刑為有期徒刑二年五月確定，
    與其前因違反麻醉藥品管理條例案件所餘殘刑有期徒刑一年
    三月二十一日接續執行，甫於九十六年七月二十三日縮刑期
    滿執行完畢，此有臺灣高等法院被告前案紀錄表一份在卷可
    參，其前受有期徒刑之執行完畢，於五年以內故意再犯本件
    有期徒刑以上之二罪，各為累犯，應各依刑法第四十七條第
    一項規定，各加重其刑。爰審酌被告屢犯不改，顯見其意志
    不堅，缺乏勒戒動機，其施用毒品足以導致精神障礙、性格
    異常，甚至造成生命危險，戕害一己之身體健康，惟其犯後
    尚能坦承犯行，態度尚稱良好等一切情狀，分別量處如主文
    所示之刑，並定其應執行之刑。另扣案之第二級毒品甲基安
    非他命一包（驗餘淨重零點一六九九公克）、第一級毒品海
    洛因七包（合計毛重十五點六公克），不問屬於犯人與否，
    均應依毒品危害防制條例第十八條第一項前段規定，宣告沒
    收銷燬之。又盛裝前開第二級毒品甲基安非他命、第一級毒
    品海洛因之包裝袋一個、七個，參以法務部調查局現今所採
    行之鑑驗方式，包裝袋仍會殘留微量毒品，而無法將之完全
    析離，此有法務部調查局調科壹字第09362396550 號函文意
    旨可資參照，是可認該一個、七個包裝袋與殘留其上之第二
    級毒品甲基安非他命、第一級毒品海洛因當已無法析離，而
    均應視為毒品，故均應與所盛裝之第二級毒品甲基安非他命
    、第一級毒品海洛因併予沒收銷燬，附此敘明。至扣案之夾
    鏈袋二只、分裝杓二支、分裝袋五十四個，均係被告所有供
    施用第一級毒品海洛因所用之物，業據其於本院審理中供明
    在卷可按（參見本院卷九十八年八月十二日簡式審判筆錄第
    二頁），爰均依刑法第三十八條第一項第二款規定，併予宣
    告沒收。至鑑驗所耗損之第二級毒品甲基安非他命，既已滅
    失，爰不另為沒收銷燬之諭知。
據上論斷，應依刑事訴訟法第二百七十三條之一第一項、第二百
九十九條第一項前段，毒品危害防制條例第十條第一項、第二項
、第十八條第一項前段，刑法第十一條、第五十一條第五款、第
四十七條第一項、第三十八條第一項第二款，判決如主文。
本案經檢察官蘇振文到庭執行職務。
中    華    民    國    98    年     8    月    28    日
                  刑事第五庭    法  官  林家賢
上列正本證明與原本無異。
如不服本判決，應於判決送達後十日內，向本院提出上訴書狀，
並應敘述具體理由；其未敘述上訴理由者，應於上訴期間屆滿後
二十日內向本院補提理由書（均須按他造當事人之人數附繕本）
「切勿逕送上級法院」。
                                書記官  林政良
中    華    民    國    98    年    8     月    28    日
附錄本判決論罪科刑法條：
毒品危害防制條例第十條：
施用第一級毒品者，處六月以上五年以下有期徒刑。
施用第二級毒品者，處三年以下有期徒刑。


司法院資訊處製作；財團法人民間司法改革基金會備份。
